【裁判字號】    91,訴,1068
【裁判日期】    920630
【裁判案由】    拆屋還地
【裁判全文】
臺灣彰化地方法院民事判決  九十一年度訴字第一○六八號
    原      告  丙○○
                丁○○
    訴訟代理人  林偉超律師
    複代理人    甲○○      住.
    被      告  乙○○      住.
右當事人間請求拆屋還地事件，本院判決如左：
    主      文
被告應將坐落彰化縣彰化市○○段第一三一九地號如附圖所示斜線部分面積壹拾伍平
方公尺土地上之磚造牆壁、鐵皮屋頂地上物拆除，並將上開土地交還原告。
訴訟費用由被告負擔。
本判決於原告以新臺幣參拾陸萬肆仟元為被告供擔保後，得假執行。
    事      實
甲、原告方面：
  一、聲明：如主文第一項所示，並願供擔保請准宣告假執行。
  二、陳述：
    (一)緣坐落彰化縣彰化市○○段第一三一九地號土地為原告二人分別共有，而被告
      為鄰地即同段第一三一八地號土地之所有權人且於其上搭蓋鐵皮屋及磚牆，詎
      被告無合法權源，竟越界占用原告所有如附圖所示斜線部分面積十五平方公尺
      之系爭土地多年，雖經原告請求拆屋還地，均置之不理，被告既為無權占有，
      爰本於所有權之法律關係，求為判命被告應拆除地上物並返還系爭土地予原告
      之判決。
    (二)對被告抗辯所為之陳述：
      原告二人均未住於第一三一九地號土地上，並不知被告何時越界占用系爭土地
      ，直至民國九十一年，因原告間就第一三一九地號土地涉訟聲請地政機關測量
      ，始得知系爭土地遭被告房屋無權占用；且否認被告所稱依六十六年土地重測
      結果，被告房屋並未佔用系爭土地一事；再系爭土地寸土寸金，不同意由被告
      以公告地價購賣。
  三、證據：提出土地登記謄本、地籍圖謄本等件為證，並聲請勘測現場。
乙、被告方面：
  一、聲明：求為判決駁回原告之訴及其假執行之聲請。
  二、陳述：
      原告所稱占用系爭土地之房屋是先父於五十七年所購，購買當時該屋就在現址
      ，為磚牆、瓦片構造，至今已四、五十年，因年代久遠瓦片均已破裂無遮蔽功
      能，被告遂將瓦片拆除，改搭鐵皮屋頂，但搭建鐵皮時並未越界，亦未再增建
      。另經六十六年土地重測後，並無該屋占用系爭土地之問題，且原告也從未就
      此問題爭執。又本件之地政人員測量上可能有誤差，如被告確有占用系爭土地
      ，則願以公告地價購買。
    理      由
一、原告起訴主張坐落彰化縣彰化市○○段第一三一九地號土地為原告二人分別共有
    ，而鄰地即同段第一三一八地號土地為被告所有，其上並搭有鐵皮屋及磚牆之事
    實，為被告所不否認，並有原告所提之土地登記謄本、地籍圖謄本在卷可證，自
    堪信為真實。
二、按所有權人對於無權占有或侵奪其所有物者，得請求返還之；對於妨害其所有權
    者，得請求除去之，民法第七百六十七條定有明文。本件原告主張被告前開建物
    無權占有原告十五平方公尺之系爭土地，雖為被告所否認，並辯稱：該屋於先父
    購買當時就在現址，後來被告改搭鐵皮屋頂時並未越界，亦未再增建，且六十六
    年土地重測時，亦未發現有占用系爭土地云云。惟查，土地使用有無越界之情形
    ，並無從由當事人憑藉情況推斷，而應以地政機關之鑑測結果為據。而被告前開
    建物確實越界占用原告分別共有之系爭土地，業經本院會同彰化地政事務所派員
    勘測屬實，並有勘驗筆錄及收件日期九十二年一月二十三日第二二五號土地複丈
    成果圖可佐，則被告空言否認越界占用系爭土地乙節，自嫌無據，不足為採。至
    被告願依公告地價購買占用之系爭土地部分，未得原告同意，本院無從審酌，附
    此敘明。
三、綜上所述，被告前開建物既有占用原告如附圖所示斜線部分面積十五平方公尺之
    系爭土地，而被告復未舉證證明其占有有何正當權源，即為無權占有，從而，原
    告基於土地所有權人之地位，依民法第七百六十七條物上請求權規定，訴請被告
    將占用系爭土地之磚造牆壁、鐵皮屋頂地上物拆除，並將系爭土地返還予原告，
    為有理由，應予准許。
四、原告陳明願供擔保，聲請宣告假執行，核無不合，爰酌定相當之擔保金額宣告之
    。
五、本件事證已臻明確，兩造其餘攻擊、防禦方法及舉證，經本院審酌後，核與判決
    結果不生影響，自無庸逐一論列，併此敘明。
據上論結，本件原告之訴為有理由，依民事訴訟法第七十八條、第三百九十條第二項
，判決如主文。
中      華      民      國    九十二    年      六      月      三十    日
                                    臺灣彰化地方法院民事第一庭
~B審判長  法      官  羅培昌
~B        法      官  王昌鑫
~B        法      官  周莉菁
右為正本係照原本作成。
如對本判決上訴須於判決送達後廿日內向本院提出上訴狀。
中      華      民      國    九十二    年      六      月      三十    日
~B        法院書記官  張清秀


司法院資訊處製作；財團法人民間司法改革基金會備份。
